臺灣基隆地方法院民事判決　　　　　　　　　　　　　　九十二年度親字第四五號
　　原　　　告　丙○○
　　法定代理人　戊○○
　　訴訟代理人　甲○○
　　被　　　告　乙○○
右當事人間請求認領子女事件，本院於民國九十三年四月二十一日言詞辯論終結，判
決如下：
    主  文
確認原告為被告與戊○○所生之子。
被告應認領原告。
原告其餘之訴駁回。
訴訟費用由被告負擔。
    事  實
甲、原告方面：
一、聲明：求為判決如主文第一、二項所示及被告應向基隆市安樂區戶政事務所辦理
    認領登記。
二、陳述：
　(一)被告係台灣省鐵工業職業工會聯合會理事長，於民國七十七年間在基隆市○○路
　  經營金帝賓館，並僱用原告生母戊○○擔任會計，被告基於職業監督之僱傭關係
    ，竟利用權勢誘騙原告生母戊○○與其同居，因而懷孕並於七十八年十一月二十
    日生下原告，因生產時有難產情形，健安婦產科遂要原告生父簽名才開刀生產，
    被告亦親自到醫院簽名，之後原告生母仍繼續在上開賓館工作，被告並提供基隆
    市○○路十一號八樓房屋供原告及生母居住，至八十一年間因被告遲遲不肯辦理
    認領原告及申報戶口手續，致原告生母與被告時生爭執，但被告仍對原告生母承
    諾，俟原告就學前再辦理認領手續與
    另結新歡，不再理會原告母子生活，不得已被迫離開，迄今原告已就讀國中二年
    級，被告仍置之不理，爰依民法第一千零六十七條規定，提起本件訴訟。
　(二)被告自認曾與原告生母發生性行為，且原告前對被告提起認領子女訴訟，因被告
　　表示願意扶養原告，並為補償原告而給付新臺幣（下同）二十萬元，要求原告撤
　  回訴訟，兩造遂達成和解，若被告非原告生父，何須給付二十萬元，況ＤＮＡ鑑
　　定為認定兩造有無親子關係最直接確實之科學證據，被告如同意配合進行鑑定，
　  自可證明被告非原告之生父，此係對被告有利之證據，除非被告擔心鑑定結果對
    其不利，實無拒絕接受鑑定之理。
三、證據：提出戶口名簿一件、相片六幀（以上均為影本），並聲請訊問證人丁○○
    及調閱健安婦產科戊○○病歷表。
乙、被告方面：
一、聲明：求為判決駁回原告之訴。
二、陳述：
　(一)被告雖曾與原告母親戊○○發生性行為，但被告未曾與戊○○同居，僅提供房屋
  　供戊○○居住，至於原告是否被告之子，被告不清楚，亦未撫育原告，且戊○○
    之前係在酒家上班，並誘拐被告與其發生性行為，復欺騙被告其無法生育，況兩
    造在原告於九十二年間提起認領子女訴訟事件達成和解，被告給付二十萬元後，
    原告同意撤回訴訟且日後不得再行起訴，被告已付出代價，原告又提起本件訴訟
    對被告家庭造成影響，被告實無接受ＤＡＮ鑑定之義務。
　(二)原告母親戊○○於生產時因其家人不聞不問，被告基於僱傭關係才受戊○○所託
　　前往婦產科簽字，被告與戊○○既無婚姻關係，如何證明被告係生父而讓被告簽
　  字。另原告所提照片係原告母親戊○○所拍攝，地點在工會辦公室，並非被告住
    處，因戊○○係被告員工，其攜帶原告到辦公室找被告，被告難以拒絕。
三、證據：提出協議書、收據影本各一件。
    理  由
一、原告主張：被告於七十七年間在基隆市○○路經營金帝賓館，並僱用原告生母戊
    ○○擔任會計，被告基於職業監督之僱傭關係，竟利用權勢誘騙原告生母戊○○
    與其同居，因而懷孕並於七十八年十一月二十日生下原告，被告於戊○○生產時
    亦至婦產科簽字同意開刀，並提供基隆市○○路十一號八樓房屋供原告及生母居
    被告時生爭執，但被告仍對原告生母承諾，俟原告就學前再辦理認領手續與
    之登記，並扶養原告至五歲。嗣因被告另結新歡，不再理會原告母子生活，不得
    已被迫離開，迄今原告已就讀國中二年級，被告仍置之不理，爰依民法第一千零
    六十七條規定，提起本件訴訟。
二、被告則以：被告係受原告母親戊○○誘拐而與其發生性行為，並未與戊○○同居
    生子亦未撫育原告，不清楚原告是否被告之子，原告所提照片及婦產科手術麻醉
    志願書均不足以證明被告與戊○○同居生子之事實等語，作為抗辯。
三、原告主張其係戊○○於七十八年十一月二十日所生，有戶口名簿為證，而被告曾
    與戊○○發生性行為，為被告所自認，上開事實堪信為真實。經查：
  (一)按受胎期間生父與生母有同居之事實者，非婚生子女或其生母或其他法定代理人
    ，得請求其生父認領為生父之子女，民法第一千零六十七條第一項第一款定有明
    文。又此所謂同居，以男女雙宿同眠為已足，無須同住一處，此就同條項第三、
    四款規定比照觀之自明。亦即，同居者，男女有同床而為性行為之事實即屬之（
    最高法院四十七年度台上字第一八０六號判例意旨參照）。被告雖否認與原告母
    親戊○○有同居情事，但自認曾發生性行為，且被告於本院九十三年三月二十四
    日言詞辯論期日當庭表示不清楚原告是否為其與戊○○所生等情，衡諸被告於七
    十八年十一月二十日原告出生之時已將近五十歲，且擔任台灣省鐵工業職業工會
    聯合會常務理事，並非智識淺薄之人，若非其於戊○○受胎期間，曾與戊○○發
　　生性行為，必知絕無可能與原告有血緣關係，其既表示不清楚原告是否其子，依
　  事理判斷，戊○○在受胎期間確有與被告同宿同住之同居事實，堪以認定。
　(二)又戊○○於七十八年十一月二十日在基隆市健安婦產科生產原告時，被告於手術
　　麻醉志願書上簽名，業經本院函請該婦產科檢送診療記錄及手術麻醉志願書附卷
　　足憑，被告對上開手術麻醉志願書之真正並不爭執，雖辯稱係基於身為戊○○之
  　老闆，受戊○○所託簽名云云。然戊○○當時尚屬未婚，未婚生子本屬敏感，且
  　證人即戊○○母親丁○○於當日曾到健安婦產科，此經證人丁○○證述明確（見
  　本院九十三年三月二十四日言詞辯論筆錄），戊○○既有親人，若非被告與戊○
    ○有同居事實，當不致冒然於該手術麻醉志願書上簽名，益證原告之主張為真實
    。
　(三)另請求認領子女之訴訟，當事人得聲請法院命他造或第三人為生體檢驗（民事訴
　  訟法第二百八十六條、第三百六十四條參照），法院亦得依職權命為此等勘驗，
    以為證據調查。本院認為就兩造間是否有真實之血緣關係，理論上應以科學方法
    ，如血型、ＤＮＡ鑑定等，就親子雙方進行鑑定，此種身體資料鑑定之科學証據
    ，方為直接確實之証據，且對本件應證之事實誠屬重要，遂依職權囑託法務部調
    查局進行ＤＮＡ鑑定，然被告未依法務部調查局排定之檢驗時間前往受驗，復當
    庭表示拒絕接受鑑定，所辯對其家庭造成影響，難認係正當理由，況依一般經驗
    ，如被告確非原告之生父，必同意接受ＤＮＡ鑑定，以證明自己之抗辯為真實，
　　被告拒絕接受ＤＮＡ鑑定，顯違常理。按法院認應證之事實重要且舉證人之聲請
　  正當者，應以裁定命他造提文書；當事人無正當理由不從提出文書之命者，法院
    得認他造關於文書之主張為正當；各該規定於勘驗準用之；民事訴訟法第三百四
　　十三條、第三百四十五條、第三百六十七條分別定有明文。被告無正當理由拒絕
　  為ＤＮＡ之親子血緣鑑定，揆諸上開法律規定意旨及精神，斟酌被告拒絕檢驗之
    理由、態度等一切情況以觀，本院自可認定原告關於兩造間有父子關係之主張為
    真正。
　(四)至被告另辯稱原告生母之前曾在酒店上班云云，惟依民法第一千零六十八條規定
　  ，僅生母於受胎期間內，曾與他人通姦或為放蕩之生活者，不適用同法第一千零
    六十七條之規定，且須有具體情事始足當之。縱被告前開抗辯屬實，亦非據此即
    認原告之生母於受胎期間內曾與他人通姦或為放蕩之生活，被告復未舉證以實其
    說，原告仍得適用民法第一千零六十七條之規定，被告所辯，洵不足取。
四、原告為被告之子，且原告之母親戊○○在受胎期間確有與被告同居之事實，已認
    定如前述，兩造間之父子關係既為被告所否認，致原告在私法上之地位有受侵害
    之危險，從而，原告起訴確認其為被告與戊○○所生之子，及被告應認領原告，
    為有理由，應予准許。另按認領，應為認領之登記，
　　，惟認領登記，以認領人為申請人，認領人不為申請時，以被認領人為申請人，
　  同法第三十二條亦明文規定，則於認領人不為申請時，被認領人得為申請人辦理
    認領登記，毋庸為裁判上之請求，是原告訴請被告應向基隆市安樂區戶政事務所
　　辦理認領登記，即無權利保護之必要，應予駁回。
五、本件事證已經明確，兩造其餘攻擊、防禦方法及所為之立證，經本院審酌後，認
　　與本判決所為上述判斷不生影響，爰不再予以論究，附此敘明。
據上論結，本件原告之訴為一部有理由，一部無理由，依民事訴訟法第七十九條，判
決如主文。
中　　　華　　　民　　　國　　九十三　　年　　　五　　　月　　　七　　　日
　    　　　　　　　　　　　　　　　　　臺灣基隆地方法院民事庭
　　　    　　　　　　　　　　　　　　　　　法　　　官　陳湘琳
右為正本係照原本作成。
對於本判決如有不服，須於判決送達後二十日內，向本院提出上訴書狀，上訴於臺灣
高等法院，並按他造當事人之人數附具繕本。
中　　　華　　　民　　　國　　九十三　　年　　　五　　　月　　  七  　　日
                                        　　法院書記官　王佩珠
